臺灣屏東地方法院刑事判決
110年度訴字第528號
公  訴  人  臺灣屏東地方檢察署檢察官
被      告  林于珊


                    （現另案於法務部矯正署屏東監獄竹田分監執行中）
上列被告因詐欺案件，經檢察官追加起訴（110 年度偵字第8638
號），被告於準備程序中就被訴事實為有罪之陳述，經告知簡式
審判程序之旨，並聽取被告與公訴人之意見後，合議庭裁定由受
命法官獨任進行簡式審判程序，判決如下：
    主  文
甲○○以網際網路對公眾散布而犯詐欺取財罪，處有期徒刑壹年。
未扣案之犯罪所得新臺幣伍仟元沒收，如全部或一部不能沒收或
不宜執行沒收時，追徵其價額。
    事  實
一、甲○○明知其無「OPPO a3」、「OPPO a72」可供販售，且實
    際上並無販售該兩款手機之真意，僅因需款孔急，竟意圖為
    自己不法之所有，基於詐欺取財之犯意，於民國109 年11月
    21日，在其住處以手機連接網際網路至公眾可閱覽之臉書某
    社團內，以「美樂蒂」之帳號刊登銷售「OPPO a3」手機之
    訊息。適有乙○○瀏覽該則訊息後，以臉書通訊軟體與甲○○聯
    繫，雙方議定售價為新臺幣（下同）2,000元，乙○○因而陷
    於錯誤，於翌（22）日11時47分許，匯款定金1,000元至甲○
    ○提供其子林晨恩之中華郵政股份有限公司帳號000-0000000
    0000000號帳戶內，嗣後乙○○要求甲○○寄出「OPPO a3」手機
    時，甲○○又接續上開詐欺取財之犯意，佯稱該手機尚在手機
    行重置中，暫時無法寄出，另有「OPPO a72」手機1支，售
    價為3,500元，可購買後2支手機一同寄出云云，致乙○○同意
    購買「OPPO a72」手機，並於同月23日12時許匯款4,500元
    （含上支手機之尾款1,000元）至上開郵局帳戶內。嗣乙○○
    遲未收到物品，始知受騙，報警循線查獲。
二、案經乙○○訴由屏東縣政府警察局里港分局報告臺灣屏東地方
    檢察署檢察官偵查起訴。
    理  由
一、本件被告甲○○所犯係死刑、無期徒刑、最輕本刑為3 年以上
    有期徒刑以外之罪，其於準備程序中就前揭被訴事實為有罪
    之陳述，經法官告知簡式審判程序之旨，並聽取其與公訴人
    之意見後，由本院合議庭裁定進行簡式審判程序，合先敘明
    。
二、上揭事實，業據被告於本院審理中均坦承不諱，核與證人即
    告訴人乙○○於警詢時證述之情節相符，復有中華郵政股份有
    限公司開戶資料及客戶歷史交易清單，告訴人提供之内政部
    警政署反詐騙諮詢專線紀錄表、臺北市政府警察局萬華分局
    青年路派出所受理詐騙帳戶通報警示簡便格式表、陳報單、
    受理各類案件紀錄表、受理刑事案件報案三聯單、金融機構
    聯防機制通報單、告訴人提供之轉帳紀錄截圖、臉書訊息對
    話紀錄截取畫面、Line對話紀錄截取畫面等在卷可稽（見警
    卷第5至26、31、32頁）。足證被告之任意性自白核與事實
    相符，洵堪採為論罪科刑之依據。準此，本件事證明確，被
    告上開犯行洵堪認定，應依法論科。
三、論罪科刑：
  ㈠按刑法第339 條之4 第1 項第3 款以廣播電視、電子通訊、
    網際網路或其他媒體等傳播工具，對公眾散布而犯詐欺取財
    罪之立法意旨言明：「考量現今以電信、網路等傳播方式，
    同時或長期對社會不特定多數之公眾發送訊息施以詐術，往
    往造成廣大民眾受騙，此一不特定、多數性詐欺行為類型，
    其侵害社會程度及影響層面均較普通詐欺行為嚴重，有加重
    處罰之必要，爰定為第3 款之加重處罰事由。」（參閱該條
    立法意旨）。經查，被告在臉書社團網站之網際網路平台上
    刊登不實廣告，對公眾散布佯以販售商品「OPPO a3」、「O
    PPO a72」手機之訊息而施以詐術，使上網瀏覽之不特定買
    家，均可能因此受騙交付財物，足認係以網際網路對公眾散
    布而犯詐欺取財罪。是核被告所為，係犯刑法第339 條之4 
    第1 項第3 款以網際網路對公眾散布而犯詐欺取財罪。至被
    告雖先後2 次對告訴人乙○○實施詐騙行為，使告訴人陷於錯
    誤而交付財物2 次，但被告所詐騙之對象同一、所施用之詐
    術相同（均以販賣手機為由），且詐騙之時間僅相隔不到3
    天，顯係基於同一詐欺取財之犯意，以數個詐騙舉動接續進
    行，而侵害同一告訴人之財產法益，在時間、空間上有密切
    關係，各行為間之獨立性均極為薄弱，依社會一般觀念難以
    強行分開，應各視為數個舉動之接續施行，均合為包括一行
    為評價為接續犯，而論以一個詐欺取財罪。又因被告未能與
    告訴人達成和解，本案爰不依刑法第59條規定酌減其刑，併
    予敘明。
  ㈡爰審酌被告為一時貪念而圖自己之私利，利用網際網路及社
    群網站對公眾散布虛偽訊息，以上開「假賣物、真詐財」之
    方式，使不知情之告訴人陷於錯誤而受騙購買、交付金錢，
    造成其財產損失，明顯漠視他人權益，所為實屬不該。並考
    量被告已返還告訴人部分款項，業如前述；兼衡被告犯罪之
    情節、手段、詐得之金額、前科素行（見卷附臺灣高等法院
    被告前案紀錄表）及其自始坦承犯行之犯後態度，暨參酌其
    自述專科肄業之智識程度，入監前為家管、無收入，離婚，
    育有2名未成年子女等一切情狀，量處如主文所示之刑。
四、沒收：
　㈠按供犯罪所用、犯罪預備之物或犯罪所生之物，屬於犯罪行
    為人者，得沒收之，刑法第38條第2 項前段定有明文。被告
    為本案犯行時所用連結網際網路之行動電話，固係被告所有
    並供本案所用，惟因並非專供犯罪所用之物，亦未扣案，且
    因該物品取得容易，替代性高，倘予以宣告沒收，非但執行
    困難，且能否達到預防及遏止犯罪之目的，尚有疑凝，堪認
    欠缺刑法上之重要性，爰不予宣告沒收。
　㈡次按犯罪所得，屬於犯罪行為人者，沒收之；前2 項之沒收
    於全部或一部不能沒收或不宜執行沒收時，追徵其價額，刑
    法第38條之1 第1 項前段、第3 項分別定有明文。又按犯罪
    所得已實際合法發還被害人者，不予宣告沒收或追徵，刑法
    第38條之1 第5 項亦定有明文。經查：
  ⑴被告如上開事實欄所示之犯罪所得共5,000元（扣除已匯還告
    訴人之500元），未實際合法發還告訴人，應依刑法第38條
    之1第1項前段、第3項規定諭知沒收，於全部或一部不能沒
    收或不宜執行沒收時，追徵其價額。
  ⑵再被告所詐得之不法所得，已歸還告訴人500元乙節，業如上
    述，是此部分犯罪所得不另予宣告沒收，併予敘明。
據上論斷，應依刑事訴訟法第273條之1第1項、第299條第1項前
段、第310條之2、第454條第1項、第450條第1項，判決如主文。
本案經檢察官盧惠珍提起公訴，檢察官曾馨儀到庭執行職務。
中　　華　　民　　國　　111 　年　　3 　　月　　22　　日
                  刑事第六庭    法  官  蕭筠蓉
以上正本證明與原本無異。
如不服本判決應於收受判決後20日內向本院提出上訴書狀，並應
敘述具體理由；其未敘述上訴理由者，應於上訴期間屆滿後20日
內向本院補提理由書（均須按他造當事人之人數附繕本）「切勿
逕送上級法院」。
中　　華　　民　　國　　111 　年　　3 　　月　　22　　日
                                書記官  林依靜
附錄本判決論罪科刑法條
刑法第339條之4第1項第3款
犯第339條詐欺罪而有下列情形之一者，處1年以上7年以下有期
徒刑，得併科1百萬元以下罰金：
三、以廣播電視、電子通訊、網際網路或其他媒體等傳播工具，
    對公眾散布而犯之。